【裁判字號】    89,重訴,145
【裁判日期】    891102
【裁判案由】    清償借款
【裁判全文】
臺灣士林地方法院民事判決  八十九年度重訴字第一四五號
    原      告  乙○○
    訴訟代理人  吳焜梁律師
    被      告  上右興業股份有限公司  設台北市○○區○○街九九號二樓
    法定代理人  甲○○                住台北市○○區○○街九九之一號二樓
                              .
右當事人間清償借款事件，本院判決如左：
    主    文
被告應給付原告新台幣貳佰貳拾萬元，及自民國八十九年九月四日起至清償日止，按
年息百分之五計算之利息。
原告其餘之訴駁回。
訴訟費用由被告負擔。
本判決於原告以新台幣柒拾肆萬元供擔保後，得假執行。
原告其餘假執行之聲請駁回。
    事    實
甲、原告方面：
  一、聲明：
  （一）被告上右興業股份有限公司應給付原告新台幣（下同）貳佰貳拾萬元整，及
        自起訴狀繕本送達翌日起至清償日止，按年息百分之五計算之利息。
  （二）本判決原告願供擔保，請准宣告假執行。
  二、陳述：
  （一）緣被告上右興業股份有限公司（以下簡稱上右興業公司）自民國八十六年十
        二月十二日起陸續向原告借款，原告直接將款項匯款及轉帳交付被告。總計
        貳佰貳拾萬元整，關於該借款詳情如下：被告於八十六年十二月十二日為支
        付公司八十六年十月及十一員工薪資參拾萬元，經商得原告同意借款參拾萬
        ，原告於八十六年十二月十三將前揭款項匯入被告所有合作金庫和平支庫帳
        號0000000000000號之被告帳戶內。被告於八十六年十二月十
        六日為繳交基隆廠水電費貳拾萬元整，經商得原告同意借款貳拾萬元整，原
        告於八十六年十二月十七日將前揭款項匯入合作金庫和平支庫帳號0000
        000000000號之被告帳戶內。被告於八十六年十二日二十七日經商
        得原告同意借款貳拾萬元整，原告於八十六年十二月二十九日直接從自己銀
        行帳戶內，提領前開款項轉帳存入合作金庫和平支庫帳號00000000
        00000號之被告帳戶內。被告於八十七年一月九日經商得原告同意借款
        貳拾萬元整，原告於八十七年一月十二日將前揭款項匯入合作金庫和平支庫
        帳號0000000000000號之被告帳戶內。被告於八十七年二月十
        日為支付公司八十七年一月薪資參拾萬元整，經商得原告同意借款參拾萬元
        整，原告於八十七年二月十二日匯入合作金庫和平支庫帳號0000000
        000000號之被告帳戶內。被告於八十七年二月二十五日為支應公司改
        裝前週轉金壹佰萬元整，經商得原告同意借款壹佰萬元整，原告於八十七年
        二月二十六日將前揭款項分別匯入合作金庫和平支庫帳號00000000
        00000號之被告帳戶內伍拾萬元整及高雄第二信用合作社博愛分社00
        000000000000號陳蒲郎帳戶內伍拾萬元整。綜上，前開被告上
        右興業公司向原告借款金額合計貳佰貳拾萬元整，此有借款憑單影本、銀行
        匯款單影本及自動櫃員機交易記錄影本可資為證。
    二、按借用人應於約定期限內，返還與借用物種類、品質、數量相同之物。未定
        返還期限者，借用人得隨時返還，貸與人亦得定一個月以上之相當期限，催
        告返還，民法第四百七十八條定有明文。本件原告與被告間金錢消費借貸並
        未約定返還期限，原告以本件起訴狀繕本之送達作為對被告上右興業公司返
        還借款之催告。綜右所陳，原告自得依民法第四百七十八條規定，本於金錢
        消費借貸之法律關係，請求被告上右興業公司給付原告貳佰貳拾萬元整，及
        自起訴狀繕本送達翌日起至清償日止，按年息百分之五計算之利息。
二、被告方面：
    被告未於言詞辯論期日到場，亦未提出準備書狀作何聲明或陳述。
    理    由
一、本件被告未於言詞辯論期日到場，核無民事訴訟法第三百八十六條各款所列情形
    ，爰依原告之聲請，由其一造辯論而為判決。
二、原告主張被告自八十六年十二月十二日起至八十七年一月九日止陸續向原告借款
    ，原告直接將款項匯款及轉帳交付被告，總計貳佰貳拾萬元，至今迄未償還之事
    實，業據其提出所述相符之收據、借款憑單、銀行匯款單及自動櫃員機交易記錄
    等影本為證，被告於言詞辯論期日經合法通知亦未到場或提出書狀為何爭執，自
    堪信為真實。
三、按「借用人應於約定期限內，返還與借用物種類、品質、數量相同之物，未定返
    還期限者，借用人得隨時返還，貸與人亦得定一個月以上之相當期限，催告返還
    」，為民法第四百七十八條所明定。又「民法第四百七十八條規定：消費借貸未
    定返還期限者，借用人得隨時返還，貸與人亦得定一個月以上之相當期限催告返
    還。所謂貸與人得定一個月以上之相當期限催告返還，非謂貸與人之催告必須定
    有期限，祇須貸與人有催告之事實，而催告後已逾一個月以上相當期限者，即認
    借用人有返還借用物之義務」；「被上訴人既已對上訴人起訴，起訴狀繕本又於
    六十八年八月九日送達上訴人，自可認被上訴人已對上訴人為催告，且截至第二
    審更審言詞辯論之日止，為時逾一個月以上，縱本件借貸未定有返還期限，亦可
    認被上訴人之請求與民法第四百七十八條規定相符」，亦經最高法院七十三年台
    抗字第四一三號判例、七十年度台上字第二０一一號判例著有明文。被告向原告
    借得上開二百二十萬元時，雙方並未約定清償期，然被告於八十九年八月三日已
    受起訴狀繕本之送達，揆諸前開規定及最高法院判例意旨，被告自八十九年九月
    四日起負返還原告上開二百二十萬元借款本金之義務甚明，從而原告訴請被告給
    付原告如主文第一項所示借款本金，為有理由，應予准許。
四、復按「給付有確定期限者，債務人自期限屆滿時起，負遲延責任」；「遲延之債
    務，以支付金錢為標的者，債權人得請求依法定利率計算之遲延利息」，民法第
    二百二十九條第一項、第二百三十三條第一項前段分別定有明文。被告自八十九
    年九月四日起負返還原告上開二百二十萬元借款本金之義務，既如上述，從而原
    告訴請被告給付原告如主文第一項所示利息部分，於法有據，應予准許。至於原
    告逾此範圍訴請被告給付原告利息部分，則無理由，應予駁回。
五、原告陳明願供擔保，聲請宣告假執行，經核其勝訴部分，合於法律規定，爰酌定
    相當之擔保金額宣告之；其餘假執行之聲請，因該部分訴之駁回而失所依據，應
    予駁回。
六、兩造雖互有勝敗，然本院酌量原告之訴絕大部分獲勝訴，僅有關利息請求之其中
    部分遭敗訴駁回，爰依法命被告負擔訴訟費用。
七、據上論結，本件原告之訴為一部有理由，一部無理由，依民事訴訟法第三百八十
    五條第一項前段、第七十九條但書、第三百九十條第二項，判決如主文。
中      華      民      國    八十九    年     十一     月      二      日
                                    臺灣士林地方法院民事第二庭
~B法        官  王俊雄
右為正本係照原本作成。
如對本判決上訴應於判決送達後廿日內向本院提出上訴狀。
中      華      民      國    八十九    年     十一     月      八      日
~B法院書記  官  李育東


司法院資訊處製作；財團法人民間司法改革基金會備份。
